【裁判字號】    88,重訴緝,8
【裁判日期】    890211
【裁判案由】    結夥搶劫
【裁判全文】
臺灣高雄地方法院刑事判決                          八十八年度重訴緝字第八號
    公  訴  人  臺灣高雄地方法院檢察署檢察官
    被      告  甲○○
    選任辯護人  吳玉豐
                趙建華
右列被告因結夥搶劫案件，經檢察官提起公訴（七十六年度偵字第五二八七號），本
院判決如左：
    主  文
甲○○無罪。
    理  由
一、公訴意旨略以：被告甲○○於民國七十六年四月三日教唆丁○○、甯朝明、乙○○、戊○○（綽號「偉仔」）先將繩索壓軟成為舊繩便於使用，嗣於翌日上午八
    時十五分許，丁○○等四人分騎機車至高雄市○○區○○路八七號秉勳福利中心
    ，以開山刀、玩具手槍共同搶奪丙○○現款新台幣（下同）三十餘萬元，甲○○
    分得贓款三萬元，因認被告共同涉有陸海空軍刑法第八十四條之罪嫌云云。
二、按犯罪事實應依證據認定之，無證據不得推定其犯罪事實；又不能證明被告犯罪
    者，應諭知無罪之判決，刑事訴訟法第一百五十四條、第三百零一條第一項分別
  定有明文。另共同被告不利於己之供述，固得採為其他共同被告犯罪之證據，惟
    此項不利之供述，須無瑕疵可指，而就其他方面調查，又與事實相符，始得採為
    共同被告犯罪事實之認定，自難僅憑此項供述，為其他共同被告犯罪事實之認定
    ，最高法院八十二年台上字第四五一四、五四六七號判決可資參照。
三、公訴意旨認被告甲○○共同涉有陸海空軍刑法第八十四條之罪嫌，無非係以共同
    被告乙○○、甯朝明於警訊時所為供述，及犯罪所用之繩子一條、短刀、開山刀
    各一把扣案為證，並認被告於共同被告丁○○等人實施犯罪前，在被告租賃處所
    集合，足見係以自己犯罪之意思，參與構成要件以外之行為，共同被告乙○○、
    甯朝明所為不利於己之陳述，自得採為犯罪之證據等情，為其主要論據。而訊之
    被告則堅詞否認涉有前揭犯行，辯稱：伊僅是將所承租之高雄市○○路一四六號
    房間分租予甯朝明，關於本案，事先並不知情甯朝明欲搶劫乙事，更甭論會教他
    們將繩索踩軟，比較好用之語，而且伊並不認識乙○○、丁○○、戊○○等人等
    語。
四、經查：共同被告乙○○於警訊時固供述：「甲○○教我們把購買之繩子放在地上
    踩踩比較像舊繩子一樣，而且比較好使用，還說案子做好之後再返回他租屋處會
    合，以便分配贓款」、「於七十六年四月四日九時十分許在苓雅區○○路一四六
    號綽號『博仔』甲○○租屋處會合」、「我、丁○○、甯朝明、綽號『偉仔』各
    分新台幣五萬五千元，甲○○分得贓款三萬元」等語，惟查：
  (一)共同被告乙○○於七十六年四月二十三日偵訊時已改稱：甲○○並沒有叫伊將繩
    子在地上踏一踏後比較好用，也沒有到他住處分錢之語，是以乙○○前揭不利於
    被告甲○○之供述，因與其嗣後偵訊時所述之情不符，已有可疑之處。另據其於
    警訊時供稱：「是誰策劃我不知道，但我於七十六年四月三日十四時三十分許，
    我到丁○○家時，丁○○說晚上有事情，叫我不要上班」、「我照常上班至四日
    凌晨三時許下班，就到苓雅區○○路一四六號綽號『博仔』甲○○租屋處去，但
    沒有見到丁○○，所以我打電話到丁○○家去後，我到丁○○家用機車載他到武
    昌路一四六號，..... 到凌晨六點多綽號『偉仔』，七點多甯朝明也騎機車分別
    到達武昌路一四六號，當時綽號『博仔』甲○○亦在場」等語，參諸共同被告甯
    朝明於警訊時供稱：「最先是『偉仔』叫我再找二位朋友有事情要做，我就叫丁○○，順便找一位，丁○○就找乙○○共同參與」、「於七十六年四月四日七時
    三十分許，與乙○○、丁○○及綽號『偉仔』在苓雅區○○路一四六號甲○○自
    宅會合」等語；共同被告丁○○於警訊時供述：「是誰策劃我不知道，但甯朝明
    及綽號『偉仔』於四月四日七時騎機車到我家找我，並叫我再找一位朋友，所以
    我就找乙○○」之語，佐以甯朝明、丁○○、乙○○三人於本院七十六年度重訴
    字第四七號七十六年六月五日調查時亦均一致否認有事先謀議之情，而甯朝明於
    本院八十九年一月七日調查時亦證稱：本件搶案係臨時起意之語；共同被告戊○○於本院八十八年十二月十日調查時證稱：「甯朝明臨時通知的，作案工具亦是
    甯朝明準備的」等語，足徵本件搶案之發生乃臨時起意，而非事先謀議甚明。綜
    上所述，本件搶案係臨時起意，而乙○○又是臨時接獲丁○○通知至甯朝明租賃
    處即高雄市○○路一四六號處會合後，隨即四人分騎乘二部機車前往行搶，至堪
    認定。是以該搶案既未經事先謀議，被告甲○○實無可能為如乙○○於警訊時所
    供述之言詞，共同被告乙○○警訊時所為不利於被告之前揭供述，因與事實相左
    ，自難採為被告有罪之證據。
  (二)另共同被告乙○○於七十六年四月十五日偵訊時供述：「在去鳳山市途中無人處
    分錢的，每人分了五萬元左右」之語，嗣後於本院七十六年度重訴字第四七號七
    十六年六月五日調查時則改稱：「我分到五萬五千元，我載偉仔逃亡時，他拿給
    我的」之語，經核與其警訊時所供述朋分贓款之地點已然不符，其於警訊時所述
    事後返回會合處朋分贓款及被告甲○○分得三萬元乙情，是否可信，已然存疑？
    證諸甯朝明於本院調查時證稱：「在建國路、大順路之汽車修理廠會合分錢，每
    人分得幾萬元」之語，並否認於出發前，被告甲○○有向他們建議將繩子踩一踩
    較好使用，並將贓款帶回武昌路住處分錢之語（見本院八十九年一月七日調查筆
    錄）；證人丁○○於同日調查時亦證稱：「（得手後你們四人又在他處會合？）
    是，過了幾小時我們又在建國路會合分錢」、「（有無分錢與甲○○？）沒有」
    、「（甲○○是否要你們將贓款帶回武昌路住處分錢？）我沒聽見這些話」等語
    ；證人戊○○於本院八十八年十二月十日調查時證稱：「是分完錢四人就一起離
    開高雄市很多天，留一部分錢共同花用」之語，可知其等四人於行搶後分騎乘二
    部機車逃逸途中即將行搶所得朋分，事後並未返回會合地點，亦足認定。其等四
    人事後既未返回會合地點，被告甲○○如何能分得贓款三萬元？綜此說明，共同
    被告乙○○於警訊時所述被告甲○○事後分得贓款三萬元乙情，要與事實不符，
    自不足採為被告有罪之證據。
  (三)另共同被告甯朝明、丁○○、乙○○三人於警訊時雖一致陳稱：伊等四人於七十
    六年四月四日七時三十分在苓雅區○○路一四六號會合時，甲○○有在場，而且
    也知道要搶劫的事情等語，然甯朝明於本院調查時證稱：「作案會合時沒有見到
    甲○○」、「在樓下會合出發」等語（見本院八十九年一月七日調查筆錄）；證
    人戊○○於本院八十八年十二月十日調查時亦證稱：「（出發作案前有無見到被
    告？）沒有」、「我們沒有進入屋內，是在屋外會合」等語，其等四人就被告有
    否在場乙情，所述不一，參諸此次搶案乃臨時起意，而非事先謀議，已如前述，
    被告甲○○自無事先知情之可能。甯朝明、戊○○所述出發作案前並未看見被告
    等語，應屬實情。甯朝明等三人前揭供述，經核亦與事實不符，不足作為被告論
    罪之依據。
五、綜上所述，共同被告乙○○、甯朝明二人警訊時所為不利於被告之供述，經核與
    事實不符，揆諸前揭說明，自不足作為被告有罪之證據。此外，復查無其他積極
    證據足以證明被告甲○○有何公訴人指述之犯行，其犯罪既不能證明，自應為無
    罪之判決。
據上論斷，應依刑事訴訟法第三百零一條第一項，判決如主文。
本案經檢察官高碧霞到庭執行職務。
中      華      民      國    八十九    年      二      月     十一     日
                                  臺灣高雄地方法院刑事第三庭
                                    審判長法  官  謝  肅  珍
                                          法  官  涂  裕  洪
                                          法  官  黃  三  友
右正本證明與原本無異。
如不服本判決，應於判決送達後十日內，向本院提出上訴狀。
                                          書記官  盧  雅  婷
中      華      民      國    八十九    年      二      月     十四     日


司法院資訊處製作；財團法人民間司法改革基金會備份。
